【裁判字號】    97,訴,4952
【裁判日期】    980423
【裁判案由】    妨害自由等
【裁判全文】
臺灣板橋地方法院刑事判決              97年度訴字第4952號
公  訴  人  臺灣板橋地方法院檢察署檢察官
被      告  甲○○
上列被告因妨害自由案件，經檢察官提起公訴（97年度偵字第
28905號），因被告為有罪陳述，經本院聽取當事人意見後，以
合議庭裁定，依簡式審判程序獨任審判，判決如下：
    主  文
甲○○犯剝奪他人行動自由未遂罪，處拘役參拾日，如易科罰金
，以新臺幣壹仟元折算壹日。緩刑貳年。
    事  實
一、甲○○於民國97年9 月21日11時54分（起訴書記載為：45分
    ）許，在其女友郭美滿位於臺北縣樹林市○○街41號8 樓（
    起訴書誤載為：5 樓）之1 租處門外，因不滿該租處房東乙
    ○○欲收回房屋，竟基於剝奪他人行動自由之犯意，先伸手
    扣住乙○○頸部，欲強拉乙○○進入該租處內，為乙○○掙
    脫，甲○○復接續拉住乙○○左手，欲將乙○○拉進屋內，
    乙○○不從，二人發生拉扯，不到1 分鐘時間，在乙○○掙
    扎尚未喪失行動自由，其身體尚未在甲○○實力支配之下之
    際，即經據報趕至現場之警員查獲甲○○而不遂。
二、案經被害人乙○○訴由臺北縣政府警察局樹林分局報由臺灣
    板橋地方法院檢察署檢察官偵查起訴。
    理  由
一、訊據被告甲○○對於前揭事實坦承不諱，並經證人即被害人
    乙○○於警詢證述及於偵查中具結證述明確（見偵查卷第7
    頁、第25至26頁），且經目擊證人即陪同乙○○至上址之其
    妻林秀蓮於警詢中證述在卷（見偵查卷第10頁），復有顯示
    乙○○所著上衣於拉扯中被扯破及左胸、左手背於拉扯中受
    傷之照片8 幀在卷足證（見偵查卷第32至35頁）。按刑法第
    30 2條第1 項之以非法方法剝奪他人人行動自由罪，係指無
    權之人，於私行拘禁而外，將被害人置於自己實力支配之下
    剝奪其行動自由者而言（最高法院94年度臺上字第5517號、
    70 年 度臺上字第1487號判決意旨參照），是剝奪他人行動
    自由犯行既、未遂之判斷，端視被害人是否已因行為人之行
    為喪失行動自由而被移置於行為人實力支配之下，決定之。
    若被妨害自由之人正在掙扎尚未架走，行為人之剝奪行動犯
    罪不能謂已完成，應僅負未遂之責（最高法院22年上字第
    1540號判例意旨參考）。查：被告於上揭時地係先伸手扣住
    乙○○頸部，欲強拉乙○○進入該租處內，為乙○○掙脫，
    被告復拉住乙○○左手，欲將乙○○拉進屋內，乙○○不從
    ，二人發生拉扯，不到1 分鐘時間，警員即趕至現場處理之
    情，為證人乙○○、林秀蓮分別於警詢及於偵查中證述在卷
    ，此見各該前引頁數筆錄自明，顯見被告所為強扣住乙○○
    頸部及嗣拉乙○○左手之動作，或為乙○○掙脫，或二人尚
    在拉扯中，在警員趕至現場處理之時，乙○○之自由雖有受
    到妨害，但其身體尚未被置於被告實力支配之下，尚未至喪
    失行動自由之程度，揆諸前揭說明，被告本件剝奪行動自由
    犯行尚屬未遂。蒞庭檢察官以乙○○當時行動自由有被壓制
    之點，認被告犯行應屬既遂，係未斟酌當時該二人仍在拉扯
    中，尚不能認定乙○○身體已喪失行動自由而在被告實力支
    配之下，檢察官此一主張，尚有未洽。綜上，本件事證明確
    ，被告剝奪他人行動自由未遂犯行，洵堪認定。
二、核被告所為，係犯刑法第302 條第3 項、第1 項之剝奪他人
    行動自由未遂罪，公訴人認被告該犯行係屬既遂，尚有未洽
    。被告本件犯行既屬未遂，依刑法第25條第2 項規定，減輕
    其刑。爰審酌被告本件犯罪手段，所生危害，犯罪後已與告
    訴人乙○○達成和解，乙○○願原諒被告，有乙○○具狀之
    撤回告訴狀附於本院卷可證等一切情狀，處如主文所示之刑
    ，並諭知易科罰金之折算標準。查被告於本案之前未曾受有
    期徒刑以上刑之宣告，有臺灣高等法院被告前案紀錄表在卷
    可考，本院斟酌其本件係一時情緒失控而致罹刑典，事後已
    與被害人乙○○達成和解，已表悔意，經此次科刑教訓後，
    應知所警惕，而無再犯之虞，本院因認對其所宣告之刑，以
    暫不執行為適當，爰依刑法第74條第1 項第1 款之規定宣告
    緩刑2 年，以啟自新。
三、公訴意旨另以：被告於前述剝奪乙○○行動自由行為中，致
    乙○○受有左側胸部上方2 處及左手背部擦挫傷之傷害，因
    認被告此部分行為係涉犯刑法第277 條第1 項之普通傷害罪
    嫌等語。按告訴乃論之罪，告訴人於第一審辯論終結前得撤
    回其告訴，又告訴經撤回者，應諭知不受理之判決，刑事訴
    訟法第238 條第1 項、第303 條第3 款定有明文。本件告訴
    人乙○○告訴被告傷害罪部分，起訴書認被告係觸犯刑法第
    277 條第1 項之傷害罪，依同法第287 條前段之規定，須告
    訴乃論。茲據告訴人乙○○具狀撤回其告訴，有撤回告訴狀
    在卷可考，揆諸前開說明，本應對被告被訴傷害罪部分諭知
    不受理之判決，惟因公訴意旨認被告被訴傷害罪部分與前開
    論罪科刑之剝奪他人行動自由罪，有想像競合犯之裁判上一
    罪關係，爰不另為不受理判決之諭知。
據上論斷，應依刑事訴訟法第273 條之1 第1 項、第299 條第1
項前段，刑法第302 條第3 項、第1 項、第25條第2 項、第41條
前段、第74條第1 項第1 款，刑法施行法第1 條之1 第1 項、第
2項前段，判決如主文。
本案經檢察官楊大智到庭執行職務。
中    華    民    國    98    年    4     月    23    日
                  刑事第一庭    法  官  王復生
以上正本證明與原本無異
如不服本判決應於送達後10日內向本院提出上訴狀
                                書記官  張惠芳
中    華    民    國    98    年    4     月    23    日
附錄本案論罪科刑法條全文：
中華民國刑法第302條
（剝奪他人行動自由罪）
私行拘禁或以其他非法方法，剝奪人之行動自由者，處5年以下
有期徒刑、拘役或3百元以下罰金。
因而致人於死者，處無期徒刑或7年以上有期徒刑，致重傷者，
處3年以上10年以下有期徒刑。
第 1 項之未遂犯罰之。


司法院資訊處製作；財團法人民間司法改革基金會備份。
